【裁判字號】    88,上易,2366
【裁判日期】    890322
【裁判案由】    詐欺
【裁判全文】
臺灣高等法院高雄分院刑事判決                  八十八年度上易字第二三六六號
    上  訴  人  丙○○
    即 自訴 人
    代  理  人  乙○○
    上  訴  人  甲○○
    即  被  告
    選任辯護人  蔡淑媛    律師
                歐陽志宏
                王銀村
右上訴人因被告詐欺案件，不服臺灣高雄地方法院八十八年度自字第三四三號中華民
國八十八年十一月四日第一審判決，提起上訴，本院判決如左：
      主  文
上訴駁回。
      事  實
一、甲○○係出家之比丘，於偶然之機會中認識同為出家之比丘尼丙○○，甲○○於
    八十四年間應邀陪同丙○○前往臺南縣玉井鄉附近看地，知悉丙○○欲購地建寺
    ，竟基於意圖為自己不法所有之單一犯意，向丙○○佯稱有辦法為其找到適當之
    山坡地供建寺之用，惟須先交付新臺幣（下同）四十萬元，以便找到地時可做為
    買賣時之訂金，丙○○見甲○○言之鑿鑿，復念及甲○○亦為佛門同修，不致於
    行騙，致陷於錯誤，先於八十五年十月間交付十萬元予甲○○，繼於十多天後再
    交付三十萬元予甲○○（此期間陸續交付計四十萬元予甲○○）。詎甲○○於取
    得四十萬元後，並未有任何購地之行為，丙○○因急需土地俾便建寺清修，復見
    甲○○遲遲未有購地之舉措，乃催促甲○○，孰知甲○○竟依前述之犯意，於八
    十六年四月間某日，向丙○○佯稱將購得建寺之山坡地，惟購地款需二百萬元，
    扣除丙○○前所交付之四十萬元，仍需交付一百六十萬元，丙○○復因相信甲○
    ○之言，旋將其所有坐落高雄市○○區○○段壹小段地號八十一地號土地暨其上
    建號三八０號加強磚造二層樓房即門牌號碼高雄市○○區○○路二一二巷十號房
    屋向華信商業銀行，設定最高限額一百九十二萬元之抵押權，並借款一百六十萬
    元。丙○○於貸得上開款項後，向甲○○表示欲於購得土地後再領取所貸得之金
    錢，然甲○○卻要求丙○○先將所貸得之款項交付始方便購地；甲○○並為取信
    丙○○，乃稱願代為支付銀行貸款利息，要丙○○毋庸擔心利息，致丙○○再度
    陷於錯誤，於八十六年四月十七日在甲○○之陪同下前往華信商業銀行領取一百
    六十萬元，並將該筆款項交付予甲○○。詎甲○○於詐得款項後，並未購買土地
    ，經丙○○多次催促，甲○○仍一味推拖，丙○○無奈乃要求甲○○將二百萬元
    返還，甲○○竟表示無法返還，丙○○始知受騙。
二、案經丙○○向臺灣高雄地方法院提起自訴。
      理  由
一、訊據被告甲○○對於知悉上訴人即自訴人丙○○欲購地建寺清修、曾開車帶上訴
    人即自訴人看地、曾收受上訴人即自訴人所交付之金額共計二百萬元及代上訴人
    即自訴人負擔繳付銀行貸款利息之事實固不諱言；惟矢口否認有何詐欺犯行，辯
    稱：伊並未幫上訴人即自訴人找地，伊純受田金和之委託開車帶他們去看地而已
    ，且係因上訴人即自訴人一直找不到地建寺清修，因當時伊任住持之淨德寺正在
    興建，所以勸上訴人即自訴人將錢捐獻、布施，伊願意將所建好之寺內留一間禪
    房及一分地以供上訴人即自訴人清修，直至終老，上訴人即自訴人始應允布施、
    捐獻二百萬元，但因其可能無法繳付利息，伊乃表示願代為支付銀行貸款利息，
    直至上訴人即自訴人將上開房屋處分為止，上訴人即自訴人所交付之二百萬元純
    係布施所用，伊並未詐欺云云。惟查：
    （一）被告曾收取上訴人即自訴人所交付之二百萬元，惟於取得款項後，並未開
          立任何字據、憑證等物，交付上訴人即自訴人之事實，業據被告供承在卷
          ，核與上訴人即自訴人指述之情節相同，被告確於收受二百萬元後，並未
          交付任何之字據、憑證予上訴人即自訴人，應足以認定。惟如上訴人即自
          訴人所交付之二百萬元係布施予被告所主持之淨德寺，以便日後取得禪房
          及耕作地，則衡諸常情，被告不論對方係何等身份，應即登載於淨德寺之
          功德簿或帳簿內，並開立收據予上訴人即自訴人收執，俾便日後查考，避
          免將來發生無謂之糾紛，，方符情、理。被告竟未設置帳簿，將上訴人即
          自訴人所交付之二百萬元登入帳簿，且未交付任何之字據、憑證，即有違
          情、理。被告以上訴人即自訴人係出家眾，因此未開立收據等語置辯，顯
          不足採信。
    （二）被告曾為自訴人支付一百六十萬元之貸款利息之情，業據被告坦承不諱，
          核與上訴人即自訴人所指述情節一致，並有華信商業銀行三民分行八十九
          年一月二十一日八九民作字第二十二號函暨房屋貸款往來明細表各一紙在
          卷為憑，被告確曾交付上開一百六十萬元之利息，應足認定。但如上開二
          百萬元款項係上訴人即自訴人自願捐獻予被告所任住持之淨德寺，上訴人
          即自訴人理應於其貸得款項後，再交付予被告，而被告亦無庸代上訴人即
          自訴人負擔貸款之利息。詎上訴人即自訴人竟係於其自身無資力之情形下
          ，以房、地提供抵押向銀行貸款以支付捐獻、布施之款項，竟再由被告代
          上訴人即自訴人繳付銀行利息，實有悖常情。被告所辯，尚難採信。
    （三）七十八年八月十八日林章將座落臺南縣龍崎鄉○○段一０八三之一號內編
          號二四四０、二四四一、二四四二、二四四三、二四四九五筆土地之耕作
          權轉讓被告，嗣後被告再向陸軍第二演習場承租上開土地耕作麻竹、荔枝
          等作物之事實，已據被告供承在卷，並有讓與證明書一紙、證明書二紙附
          於本院卷內為憑。顯然被告所承租之上開土地係供其耕作所用，被告竟利
          用上開土地以搭建農舍之方式建築淨德寺，雖領有門牌號碼，已難謂合於
          規定，竟能利用所建佛寺分隔禪房，供人修行，亦屬難以想像。顯然被告
          所辯其向上訴人即自訴人所取得之二百萬元係渠取得禪房及耕地之代價，
          已難認為真實。況被告所稱與上訴人即自訴人第一次談及布施二百萬元時
          ，僅被告與上訴人即自訴人在場而已，惟已據上訴人即自訴人所否認，被
          告復無法提出該次確曾與上訴人即自訴人談及布施之事，自難僅以被告之
          供述，即遽認被告與上訴人即自訴人確曾談及布施、捐獻之事。被告雖復
          稱第二次與上訴人即自訴人談及布施，惟經本院隔離訊問，被告供稱：在
          客廳說的，有四人在，有我、丙○○、邱月裡、邱秀金，．．．丙○○說
          沒現金，想以房子抵押，且說要賣房子，若付不起就託我幫忙付；證人邱
          秀金於本院調查時結證稱：是聽甲○○說的，當天有四、五人在，當天黃
          金油不在場；證人邱月裡則結證稱：當天有四人在，有邱秀金、我、吳正
          忠及另一在家居士（已往生），此時丙○○來要談布施之事，我就去廚房
          作菜、泡茶（以上均見本院八十九年一月七日筆錄），被告所供暨證人所
          證述之內容互有未符，本院復命被告、證人邱秀金、邱月裡分別繪製當日
          相關人員之座位圖，結果彼此所繪亦互不一致，有現場座位圖三紙附於本
          院卷內可憑，益足證明被告所辯渠與上訴人即自訴人曾第二次談及布施二
          百萬元之事，為不可採。雖被告復辯稱：被告與證人邱秀金、邱月裡於開
          庭前曾在談話，上開二證人可能受上訴人即自訴人之脅迫或利誘，致未能
          陳述實情，但被告未能提出上開情形之證明，本院復查無被告有利誘或脅
          迫證人邱秀金、邱月裡之情形，尚難因此遽謂證人邱秀金、邱月裡之證詞
          有所偏頗；是被告上開所辯，亦難以採信。
    （四）上訴人即自訴人曾於八十二年至潮音寺居住，但不知其於何時離開之事實
          ，固據證人徐郭金花於本院調查時結證在卷（見本院八十九年一月七日筆
          錄），該證人之證詞雖足以證明上訴人即自訴人確曾住於潮音寺，惟該證
          人之證述，既不知上訴人即自訴人何時離去，且無法說明上訴人即自訴人
          在潮音寺居住，與本案究竟有何相當程度之關連，亦難為上訴人即自訴人
          確曾向被告布施、捐獻之證明。另上訴人即自訴人自八十六年十一月二十
          六日由高雄市○○區○○路二一二巷十號遷入臺南縣龍崎鄉土崎村紅水子
          三之四號，復於八十八年三月二十六日由臺南縣龍崎鄉土崎村紅水子三之
          四號遷往屏東縣新園鄉○○村○○路五十三號之二，並曾於八十七年二月
          間將衣服、書籍、用品搬入淨德寺之情，固經證人楊春佩於本院調查時結
          證明確（見本院八十九年一月七日筆錄），且有上訴人即自訴人戶籍資料
          二紙附卷可證，雖可證明上訴人即自訴人曾將戶籍遷入臺南縣龍崎鄉土崎
          村紅水子三之四號，但被告於本院調查時八十八年十二月二十七日所提出
          之聲請調查證據狀中曾提及上訴人即自訴人尚未住進禪房，亦有聲請調查
          證據狀一紙附於本院卷內可憑。況即令上訴人即自訴人確曾將戶籍遷入被
          告之淨德寺內，但尚不得因此即謂上訴人即自訴人確曾向被告談到布施二
          百萬元之事，自亦不足為被告有利之證明。
    （五）被告曾於八十四年六月間及八十五年年初，駕駛白色小轎車帶田金和及上
          訴人即自訴人，前往玉井等處看地之事實，為被告供承在卷，並經證人田
      金和於本院調查時結證在卷（見本院八十九年一月七日筆錄），顯然被告
          確曾開車載上訴人即自訴人到處尋找土地。雖被告所有之白色小轎車於七
          十七年一月四日發照，綠銀色箱式車則係於八十五年十月十九日發照，有
          中華民國交通部汽車行車執照影本二紙附於本院卷內可查，亦僅證明被告
          當時用以載送上訴人即自訴人暨證人田金和等人之車輛係其所有白色小轎
          車而已。而證人田金和於本院調查時結證稱他（指被告）開九人坐的車，
          車子是淺藍色，固與被告所開之車輛顏色暨型態不同，但被告既承認確曾
          載上訴人即自訴人至玉井等處找地，則證人田金和所證述被告所駕駛汽車
          雖有錯誤，亦無礙被告確曾帶上訴人即自訴人尋地之事實，是被告所辯亦
          不足採信。
    （六）綜上所述，被告既坦承確曾收受上訴人即自訴人所交付之二百萬元，又無
          法證明渠曾與上訴人即自訴人談及關於布施、捐獻之事，被告復供承曾載
          上訴人即自訴人至玉井等處看地，則被告曾向上訴人即自訴人委託購買土
          地應可認係真實。被告空言否認，所辯純係嗣後卸責之詞，不足採信，事
          證明確，被告犯行洵堪認定。至於被告於本院調查時所提之照片，均無法
          為被告有利之證明，附此敘明。
二、核被告甲○○所為，係犯刑法第三百三十九條第一項之詐欺取財罪。上訴人即自
    訴人雖係先交付十萬元，繼而交付三十萬元，再交付一百六十萬元，合計二百萬
    元，前後有三次交付款項之行為，其交付款項或有時間上之不同，惟被告詐取上
    訴人即自訴人財物之犯意則僅為單一，尚難因此而謂被告係基於概括之犯意為之
    ，自不得認被告之行為係屬連續犯，自不得以連續犯處罰被告，附此敘明。
三、原審引用刑法第三百三十九條第一項、罰金罰鍰提高標準條例第一條前段之規定
    ，並審酌被告不思悔悟，否認犯行，亦不思與上訴人即自訴人達成和解，惟念及
    其並無任何不良之前科紀錄（有臺灣高雄地方法院檢察署刑案資料查註紀錄表一
    紙在卷可稽）等情狀，量處有期徒刑六月。其認事用法均無違誤，量刑亦甚允當
    。上訴人即被告空言上訴，指摘原判決，為無理由；上訴人即自訴人認被告之行
    為應係基於概括之犯意為之，而應成立連續犯，亦無理由，均應予駁回。
據上論斷，應依刑事訴訟法第三百六十八條，判決如主文。
本案經檢察官陳國全到庭執行職務。
中      華    民      國    八十九    年      三      月    二十二    日
                              臺灣高等法院高雄分院刑事第五庭
                                  審判長法官  吳水木
                                        法官  洪慶鐘
                                        法官  陳朱貴
右正本證明與原本無異。
不得上訴。
                                      書記官  洪梅枝
中    華    民    國     八十九     年       三       月    二十四      日
附錄本件論罪條文：
刑法第三百三十九條第一項
  意圖為自己或第三人不法之所有，以詐術使人將本人或第三人之物交付者，處五年
  以下有期徒刑、拘役或科或併科一千元以下罰金。
                                                                        Ｆ


司法院資訊處製作；財團法人民間司法改革基金會備份。
